【裁判字號】    95,台上,5018
【裁判日期】    950914
【裁判案由】    違反毒品危害防制條例
【裁判全文】
最高法院刑事判決            九十五年度台上字第五０一八號
    上  訴  人  甲○○
                        巷1號（另案在台灣花蓮監獄執行中
                         ）
上列上訴人因違反毒品危害防制條例案件，不服台灣高等法院花
蓮分院中華民國九十五年六月二十三日第二審判決（九十五年度
上訴字第八六號，起訴案號：台灣花蓮地方法院檢察署九十四年
度核退毒偵字第四號），提起上訴，本院判決如下：
    主  文
原判決撤銷，發回台灣高等法院花蓮分院。
    理  由
本件原判決認定上訴人甲○○基於販賣第二級毒品安非他命牟利
之概括犯意，自民國九十二年十一月初某日起至同年十二月九日
上午某時止，連續在花蓮縣瑞穗鄉及花蓮縣玉里鎮等地，販賣安
非他命與林文智、郭小英、王連孝等人，販毒所得共計新台幣（
下同）九千元。其犯罪時間、地點、販賣對象、次數、販毒所得
均如原判決附表（下稱附表）所示。嗣經警於九十三年一月三十
日上午查獲，並扣得第二級毒品安非他命六小包（每包毛重零點
五公克，共三公克）、第一級毒品海洛因三包（淨重零點九六公
克）等情。因而撤銷第一審之判決，改判論處上訴人連續販賣第
二級毒品罪刑。固非無見。
惟查：（一）審理事實之法院，應就在客觀上為認定事實及適用
法律基礎之證據，從各方面詳予調查，以期發現真實，苟就該等
證據之調查尚未完備，即行判決，依刑事訴訟法第三百七十九條
第十款規定，即屬當然違法，而足構成撤銷之原因。本件原判決
依憑林文智、郭小英、王連孝於警詢、偵查及第一審所為，曾向
上訴人購買二次安非他命之證述，及在上訴人住處查獲供售賣之
安非他命六小包等證據，據以認定上訴人有連續販賣第二級毒品
安非他命之事實。惟警方在上訴人處查扣之六小包物品，究是否
確為安非他命？抑為其他物品？並無鑑定資料足憑。此與上訴人
是否販賣安非他命攸關，自有將該六小包扣押物品送鑑定之必要
。原判決未經鑑定，遽認上開查扣之物為第二級毒品安非他命，
自有查證未盡之疏誤。（二）刑事訴訟法第一百五十六條第二項
規定：「被告或共犯之自白，不得作為有罪判決之唯一證據，仍
應調查其他必要之證據，以察其是否與事實相符。」，從而被告
或共犯之自白或不利於己之陳述，雖得採為其他共犯犯罪之證據
，惟須無瑕疵可指，且就其他方面調查足認與事實相符者，始足
當之；亦即仍須有補強證據以擔保其自白或不利於己之陳述之真
實性，始得採為斷罪之依據。矧犯施用第一級毒品罪，供出毒品
來源因而破獲者，得減輕其刑，毒品危害防制條例第十七條定有
明文；則施用毒品之人，如供出毒品之來源因而破獲者，既得獲
邀減輕其刑之寬典，為擔保其所為不利於其他共犯之陳述之真實
性，尤應有足以令人確信其陳述為真實之補強證據，始能資為論
罪之依據。本件上訴人始終堅決否認有非法售賣第二級毒品安非
他命與郭小英之情事，而原判決就上訴人如附表編號一之犯行部
分，係以郭小英於警詢時所供：其施用之毒品安非他命係向上訴
人購買等語，資為認定上訴人犯罪之唯一證據，已嫌速斷。況依
原判決所認定，郭小英係為施用而向上訴人購買第二級毒品安非
他命。如果無訛，其與上訴人自屬對立共犯，為擔保其所供上訴
人售賣安非他命與其施用一節之真實性，依上開說明，自應有足
以令人確信其陳述之事實為真實之補強證據，方始適法。乃原判
決未調查其他必要之證據，以察明郭小英上開不利上訴人之供述
其是否與事實相符，遽予論處上訴人該部分罪刑，其採證難認適
法。（三）判決理由之敘述均應依憑證據，且須與卷內之證據資
料相適合，否則即有判決理由不備，或證據上理由矛盾之違法。
原判決另依憑證人郭小英於一審審理時之證述及卷附電話監聽譯
文，資為認定上訴人曾於九十二年十二月九日上午售賣第二級毒
品安非他命與林文智（即附表編號二－）之證據。然依上開電
話監聽譯文之記載內容：「郭小英稱：『我阿賓（指林文智）說
你不是說二千元生的（海洛因）』。上訴人答：『沒有，剛才我
跟他說過了』。郭小英再稱：『喔，你等一下（該女子向阿賓說
：他給你的東西哪裡少你跟他說）……』」等語（見警卷第一六
七頁）。如果無訛，郭小英與上訴人似在談論有關第一級毒品海
洛因相關事宜。乃原判決遽採該電話監聽譯文之內容，作為上訴
人販賣第二級毒品安非他命犯行之證據之一，顯與卷內之證據資
料不相適合，難謂無證據上理由矛盾之違法。（四）有罪之判決
書事實欄為適用法令之依據，應將法院依職權認定與犯罪構成要
件有關之事項，詳記於事實欄，然後於理由內逐一說明其憑以認
定之證據，使事實及理由兩相一致，方為合法。倘事實之記載與
主文之諭知或理由之說明不相符合，即屬理由矛盾，按諸刑事訴
訟法第三百七十九條第十四款之規定，其判決當然為違背法令，
足以構成撤銷之原因。原判決事實欄記載：「上訴人……售賣安
非他命與林文智、郭小英、王連孝等人，販毒所得共計九千元」
，係認販毒所得共計九千元。然其主文係諭知販賣第二級毒品所
得一萬元沒收；理由亦謂：「上訴人販賣安非他命所得共一萬元
，應依……法沒收之……」（見原判決理由第五頁）。則上訴人
本件販賣第二級毒品安非他命所得，應依法沒收之款項，究係「
九千元」抑或「一萬元」，原判決事實之記載與主文之諭知及理
由之說明，前後互相齟齬，自有判決理由矛盾之違法。以上諸端
，或為上訴意旨所指摘，或為本院得依職權調查之事項，應認原
判決有撤銷發回更審之原因。又原判決不另為無罪之諭知部分，
本乎審判不可分原則，應併予撤銷發回。
據上論結，應依刑事訴訟法第三百九十七條、第四百零一條，判
決如主文。
中    華    民    國  九十五  年    九    月   十四   日
                      最高法院刑事第四庭
                          審判長法官  吳  雄  銘
                                法官  池  啟  明
                                法官  劉  介  民
                                法官  郭  毓  洲
                                法官  韓  金  秀
      本件正本證明與原本無異
                                      書  記  官
中    華    民    國  九十五  年    九    月   十八   日
                                                    Ｍ


司法院資訊處製作；財團法人民間司法改革基金會備份。
